臺灣高雄地方法院刑事判決　　　　　　　　　　　　九十二年度訴字第一九五八號
　　公　訴　人　臺灣高雄地方法院檢察署檢察官
　　被　　　告　乙○○
右列被告因違反毒品危害防制條例案件，茲經檢察官提起公訴（九十二年度毒偵字第
一四六二號），並經本院合議庭裁定由受命法官獨任進行簡式審判程序，本院判決如
左：
     主  文
乙○○連續施用第一級毒品，累犯，處有期徒刑壹年，扣案殘留第一級毒品海洛因殘
渣之注射針筒貳支均沒收銷燬之；又連續施用第二級毒品，累犯，處有期徒刑柒月；
應執行有期徒刑壹年肆月，扣案殘留第一級毒品海洛因殘渣之注射針筒貳支均沒收銷
燬之。
    事  實
一、乙○○前因煙毒等案件，於民國八十六年七月十五日，經臺灣高等法院高雄分院
    以八十六年度上訴字第一二六七號判處有期徒刑三年五月確定，並於九十年一月
    二十七日假釋期滿執行完畢。又曾另因施用毒品案件，經本院以九十年度毒聲字
    第五八七號裁定觀察、勒戒後，認有繼續施用毒品之傾向，再由本院以以九十年
    度毒聲字第一六六○號裁定令入戒治處所施以強制戒治，並於九十一年八月十日
    強制戒治執行完畢，而自臺灣屏東戒治所釋放，臺灣高雄地方法院檢察署檢察官
    則於九十一年八月二十二日，以九十一年度戒毒偵字第七六六號為不起訴處分確
    定。
二、詎乙○○仍不知悔改，竟於強制戒治執行完畢釋放後五年內，復分別基於施用第
    一級毒品海洛因及第二級毒品安非他命之概括犯意，連續自九十一年十二月底某
    日起，至九十二年一月二十六日二十二時十五分許回溯二十四小時內之某時止，
    分別在不詳地點，平均每六小時，以針筒注射之方式，施用第一級毒品海洛因多
    次，另平均每三天，將第二級毒品安非他命置於鋁箔紙上，予以燒烤後，吸食含
    有安非他命成分煙氣之方式，施用第二級毒品安非他命多次。嗣於九十二年一月
    二十六日二十二時十五分許，在高雄市○○區○○路五十號風車汽車旅館二○七
    號房間內為警查獲，並扣得殘留第一級毒品海洛因殘渣之注射針筒二支。
三、案經臺南縣警察局移送臺灣嘉義地方法院檢察署呈請臺灣高等法院檢察署移轉臺
    灣高雄地方法院檢察署檢察官偵查起訴。
    理  由
一、本件被告乙○○所犯係死刑、無期徒刑、最輕本刑為三年以上有期徒刑以外之罪
    ，其於準備程序中就被訴事實為有罪之陳述，經本院告知簡式審判程序之旨，並
    聽取公訴人及被告之意見後，合議庭本院裁定由受命法官獨任進行簡式審判程序
    ，合先敘明。
二、經查：
  (一)訊據被告對於右揭犯罪事實坦承不諱，而為警查獲時所採取之尿液檢體，經先送
    台南縣衛生局以免疫分析法（ＤＲＩ）與薄層層析法（ＴＯＸＩ─ＬＡＢ）鑑定
    ，有嗎啡及甲基安非他命陽性反應後，再送高雄醫學大學附設中和紀念醫院，以
    酵素免疫分析法（ＥＩＡ）及氣相層析質譜儀法（ＧＣ／ＭＳ）方法檢驗，亦呈
    現有嗎啡、甲基安非他命、安非他命及可待因陽性反應，此有台南縣衛生局九十
    二年二月十三日尿液檢驗成績書、臺南縣警察局查獲毒品案送驗尿液編號與真實
    姓名對照表（編號Ｃ一○二七號）以及高雄醫學大學附設中和紀念醫院九十二年
    八月二十五日編號九二○八—二二五號濫用藥物尿液檢驗報告各一乙紙附卷可稽
    ，另扣案殘留有第一級毒品海洛因殘渣之注射針筒二支，經送請高雄醫學大學附
    設中和紀念醫院鑑驗之結果，確係殘存有第一級毒品海洛因無訛，有該醫院九十
    二年九月二日編號九二○八—二八○檢驗報告一紙在卷可參，被告自白與證據相
    符，其確有分別連續施用第一級毒品海洛因及第二級毒品安非他命之犯行，堪予
    認定。
  (二)按八十七年五月二十日修正公布之毒品危害防制條例（下稱「舊法」）第二十條
    、第二十二條及第二十三條規定，依施用毒品者之犯次，區分為『第一次犯』、
    『五年後再犯』、『五年內再犯』或『三犯』，惟九十二年七月九日修正公布，
    而於九十三年一月九日生效之毒品危害防制條例（下稱「新法」）第二十條及第
    二十三條規定，僅區分『初犯』、『五年內再犯』二種情形，而所謂『五年內再
    犯』，依舊法第二十條第三項及第二十三條之規定，係指被告在不起訴處分後，
    五年內再犯施用毒品罪而言，但依「新法」第二十三條第二項之規定，所謂『五
    年內再犯』，則係指觀察、勒戒後或強制戒治執行完畢釋放後，五年內再犯施用
    毒品罪之情形。又「新法」第三十五條第一項第三款及第二項分別規定：「於中
    華民國九十二年六月六日本條例修正施行前繫屬之施用毒品案件，於修正施行後
    ，適用修正後之規定、、、(三)審判中之案件，由法院或少年法院（地方法院少年
    法庭）依修正後規定處理之。」、「前項情形，依修正前之規定有利於行為人者
    ，適用最有利於行為人之法律。」由於本案於九十二年七月三十一日經檢察官提
    起公訴而繫屬於本院，係在「新法」修正施行前，比較新舊法就「五年內再犯」
    所下的定義，可知僅有起算時點的不同，而因為起算時點的不同，可以得知：(1)
    在不起訴處分確定前有施用毒品之行為，且該施用毒品之行為沒有繼續至不起訴
    處分確定後的情形，由於不符合「舊法」的「五年內再犯」的定義，從而有免於
    追訴的利益，因此應適用「舊法」較有利於行為人；(2)在強制戒治期滿已逾五年
    後有施用毒品之行為，但自不起訴處分確定時點起算，尚未屆滿五年，此時依「
    舊法」雖然仍屬「五年內再犯」之情形，但因不符「新法」「五年內再犯的定義
    」，從而適用「新法」較有利於行為人。除以上二種情形外，其餘的情形，或均
    符合新、舊法「五年內再犯」之定義，或均不符合「五年內再犯」之定義，所差
    別者僅認定施用毒品之起時點的不同而已，並無所謂利或不利的問題，當然也就
    沒有所謂「最有利於行為人之法律」，自應依「新法」第三十五條第一項之規定
    ，適用新法的相關規定。
  (三)被告前因施用毒品案件，經本院以九十年度毒聲字第五八七號裁定觀察、勒戒後
    ，認有繼續施用毒品之傾向，再由本院以以九十年度毒聲字第一六六○號裁定令
    入戒治處所施以強制戒治，並於九十一年八月十日強制戒治執行完畢，而自屏東
    戒治所釋放，臺灣高雄地方法院檢察署檢察官則於九十一年八月二十二日，以九
    十一年度戒毒偵字第七六六號為不起訴處分確定等情，有臺灣高等法院被告全國
    前案記錄表、臺灣高雄地方法院法務部在監在押資料表、全國施用毒品案件紀錄
    表及臺灣高雄地方法院檢察署刑案資料查註紀錄表各一份在卷可稽，而被告施用
    第一級毒品海洛因及第二級毒品安非他命的時間為九十一年十二月間某日起，至
    九十二年一月二十六日二十二十時十五分許回溯二十四小時內某時止，已如前述
    ，不論自強制戒治期滿時起（九十一年八月一日），或不起訴處分確定時起（九
    十一年八月二十二日），均未逾五年，不論依「新法」或「舊法」均屬「五年內
    再犯」，揆諸前揭說明，本案被告依「新法」第二十三條第二項之規定，於九十
    一年八月一日強制戒治執行完畢而自屏東戒治所釋放後，五年內再犯毒品危害防
    制條例第十條第一項及同條第二項之罪，應予依法論科。
三、核被告所為，係犯毒品危害防制條例第十條第一項施用第一級毒品罪及同條第二
    項施用第二級毒品罪。至被告持有第一級、第二級毒品後進而施用，其持有之低
    度行為均應被施用之高度行為所吸收，故均不另論其持有毒品罪。而被告自九十
    一年十二月底某日起，至九十二年一月二十六日二十二時十五分許回溯二十四小
    時內之某時止，先後多次施用第一、二級毒品之行為，時間緊接，犯罪構成要件
    相同，顯係基於概括之犯意反覆為之，為連續犯，應依刑法第五十六條之規定以
    一罪論處，並應依法加重其刑；公訴意旨雖僅就被告於九十二年一月二十六日二
    十二時十五分許回溯二十四小時內之某時止，施用第一、二級毒品犯行起訴，然
    起訴部分與本案論罪科刑而未經起訴部分，因具有連續犯之裁判上一罪關係，自
    應為訴效力所及，本院自得併為審理，附此敘明。被告所犯上開連續施用第一級
    毒品及連續施用第二級毒品罪二罪之間，犯意各別，行為互殊，應予分論併罰。
    又被告前曾因煙毒等案件，於八十六年七月十五日，經臺灣高等法院高雄分院以
    八十六年度上訴字第一二六七號判處有期徒刑三年五月確定，並於九十年一月二
    十七日假釋期滿執行完畢，有臺灣高等法院被告全國前案紀錄表及臺灣高雄地方
    法院檢察署刑案資料查註紀錄表各一份在卷可攷，其於五年以內再犯本件有期徒
    刑以上之罪，為累犯，依刑法第四十七條規定各加重其刑，其同時有二加重事由
    ，應依法遞加之。爰審酌被告前有違反肅清煙毒條例犯行，其於毒品危害防制條
    例施行後復因施用毒品，經勒戒、觀察及強制戒治，由檢察官為不起訴處分確定
    後，仍未戒絕毒品，再犯相同之罪，顯見其無戒毒悔改之意，有再入監矯治必要
    ，並念其施用毒品乃自戕一己之身體健康，且犯後已坦承犯行，態度良好等一切
    情狀，量處如主文所示之刑，並定其應執行之刑，至被告雖請求本院為緩刑之諭
    知，惟被告前因煙毒等案件，受有期徒刑之宣告，於執行完畢後，五年內再受本
    件有期徒刑以上刑之宣告，不符刑法第七十四條所規定之緩刑要件，自不得為緩
    刑之諭知，併此指明。末查，扣案之注射針筒二支，既經驗出殘存第一級毒品海
    洛因，客觀上顯無法將殘存毒品自針筒析離，應視同毒品，而屬違禁物，應依毒
    品危害防制條例第十八條第一項規定沒收銷毀之。
據上論斷，應依刑事訴訟法第二百九十九條第一項前段、第二百七十三條之一，毒品
危害防制條例第三十五條第一項第三款、第二十三條第二項、第十條第一項、第二項
、第十八條第一項前段，刑法第十一條前段、第五十六條、第四十七條、第七十條、
第五十一條第五款，判決如主文。
本案經檢察官甲○○到庭執行職務。
中      華      民      國      九十三      年    二    月    二十五    日
                                      臺灣高雄地方法院刑事第十一庭
                                          法  官  高增泓
右正本證明與原本無異。
如不服本判決，應於判決送達後十日內，向本院提出上訴狀。
                                書記官    陳威志
中    華    民    國      九十三      年      二      月    二 十五     日
附錄本案論罪科刑法條：
毒品危害防制條例第十條
施用第一級毒品者，處六月以上五年以下有期徒刑。
施用第二級毒品者，處三年以下有期徒刑。
